臺灣臺北地方法院民事裁定
111年度聲字第395號
異  議  人  林淑貞  
相  對  人  藍榮賢  


上列當事人間聲明異議事件，異議人對於本院提存所於民國111
年3月28日所為109年度存智字第2569號撤銷原准許提存並命取回
提存物之處分，提出異議，本院裁定如下：
    主  文
本院提存所民國一百一十一年三月二十八日（一０九）存智字第
二五六九號撤銷原准許提存並命取回提存物之處分，應予撤銷，
由提存所另為適當之處分。
    理  由
一、聲請及異議意旨略以：伊以相對人為提存物受取人，向清償
    地即相對人臺北市○○區○○街000號之2,4樓住所(下稱延吉街
    地址)所在之鈞院提存所辦理清償提存新臺幣(下同)8萬4,46
    3元。鈞院提存所准許提存後，復以相對人戶籍地位於宜蘭
    縣，鈞院並非清償地法院為由，以109年度存智字第2569號
    處分(下稱原處分)撤銷原准許提存之處分並命伊取回提存物
    。然兩造長久以來均為鄰居，經常相遇，相對人在兩造間之
    訴訟事件及執行事件亦均陳報其住所位於延吉街地址，延吉
    街地址確為其住所無疑，鈞院提存所自為清償地之法院提存
    所，伊向鈞院提存所辦理提存並無不合。原處分撤銷原准許
    提存之處分並命伊取回提存物，容有違誤，爰依法聲明異議
    等語。
二、按清償提存事件，由民法第314條所定清償地之法院提存所辦理之，提存法第4條第1項定有明文。而清償地，除法律另有規定或契約另有訂定，或另有習慣，或得依債之性質或其他情形決定者外，以給付特定物為標的者，於訂約時，其物所在地為之，其他之債，於債權人之住所地為之，此觀民法第314條規定自明。又按民法第20條第1項規定，依一定事實，足認以久住之意思，住於一定之地域者，即為設定其住所於該地。顯見我國民法關於住所之設定，兼採主觀主義及客觀主義之精神，如當事人主觀上有久住一定地域之意思，客觀上亦有住於一定地域之事實，該一定之地域即為其住所(最高法院106年度台上字第2635號判決意旨參照)。查異議人以提存書「提存原因及事實」欄所載「依臺灣臺北地方法院101年度重訴字第993號、臺灣高等法院103年度重上字516號、最高法院107年度台上字第2200號之確定判決，臺灣臺北地方法院109年度司執116197號，需給付提存物受取權人，因債權人拒絕受領」之事由，為相對人提存8萬4,463元，並記載相對人住址為延吉街地址等情，有提存書附於本院109年度存字第2569號提存卷內可稽。異議人主張「提存原因及事實」欄所載執行事件，係源自於該欄所載訴訟事件，而相對人於上開訴訟及執行事件，以及近日內兩造間債務人異議之訴事件(本院111年度簡上字第256號)均陳報其住所位於延吉街地址等情，亦據提出民事起訴暨調查證據聲請狀、民事答辯一狀、民事答辯理由一狀、民事強制執行變更聲明暨陳述意見狀、強制執行陳述意見二狀、民事聲明異議狀、民事答辯一狀等件為證(本院卷第37至41頁、第51至57頁)。參以相對人於本院提出之民事陳述意見狀，亦記載以延吉街地址為其居所，並表示：伊多數時間在宜蘭養病，相對而言比較少待在臺北的住處(即延吉街地址)，臺北在伊的認知裡是聯絡地址的意思，且伊配偶也住在臺北地址等情(本院卷第27頁)，益證相對人於延吉街地址確有居住之事實。原處分以相對人戶籍地位於宜蘭縣，本院非清償地所在法院為由，撤銷原准許提存之處分並命異議人取回提存物，容有違誤。異議人指摘原處分不當，為有理由，爰撤銷原處分，並依提存法第25條第1項前段規定，命提存所另為適當之處分。
三、據上論結，本件異議為有理由，爰裁定如主文。
中　　華　　民　　國　　111 　年　　7 　　月　　21　　日
                  民事第八庭  法  官  鄧晴馨
以上正本係照原本作成。
如不服本裁定應於送達後10日內向本院提出抗告狀，並繳納抗告
費新臺幣1,000元。
中　　華　　民　　國　　111 　年　　7 　　月　　21　　日
                              書記官  林鈞婷